【裁判字號】    97,交簡上,68
【裁判日期】    970506
【裁判案由】    公共危險等
【裁判全文】
臺灣高雄地方法院刑事判決            97年度交簡上字第68號
上  訴  人
即  被  告  甲○○
上列被告因公共危險案件，不服本院交通法庭民國96年12月28日
96年度交簡字第4243號刑事簡易判決（原聲請簡易判決處刑案號
：96年度偵字第32353 號），提起上訴，本院管轄第二審之合議
庭裁定依簡式審判程序審理，判決如下：
    主  文
上訴駁回。
    事  實
一、甲○○於民國96年11月9 日晚上6 時許，在高雄市○○○街
    26號住處內飲酒，於同日晚上7 時許飲酒完畢後，明知其於
    飲酒後已達不能安全駕駛動力交通工具之程度，猶騎乘車牌
    號碼OSX-435 號重機車，自上址住處出發，沿廣東三街由北
    往南方向行駛，於同日晚上7 時40分許，行經廣東三街與黃
    埔街交岔路口時，適有乙○○駕駛車牌號碼XTZ- 918號重機
    車，沿廣東三街由南往北方向行駛，亦行經該路口欲左轉至
    黃埔街，甲○○本應注意車前狀況並隨時採取必要之安全措
    施，竟因不勝酒力疏未注意及此，且依當時情形，並無不能
    注意之情形，所騎乘之OSX –435 號重機車右前車頭擦撞乙
    ○○騎乘之重機車右側車身，乙○○因而人車倒地，受有牙
    冠斷裂、頭部及臉部損擦傷等傷害（過失傷害部分，業經撤
    回告訴，另為公訴不受理判決），經警據報處理，並測得其
    呼氣酒精濃度為每公升達0.55毫克，始悉上情。
二、案經高雄市政府警察局前鎮分局報請臺灣高雄地方法院檢察
    署檢察官偵查後，聲請以簡易判決處刑。
    理  由
一、本件被告甲○○所犯係死刑、無期徒刑、最輕本刑為3 年以
    上有期徒刑以外之罪，其於本院審理時就犯罪事實為有罪之
    陳述，經審判長告知簡式審判程序之旨，並聽取公訴人及被
    告之意見後，合議庭裁定依簡式審判程序審理。
二、訊據上訴人即被告甲○○對於上揭事實均坦承不諱，核與證
    人乙○○於警詢時所指訴之情節大致相符，並有交通事故訪
    談紀錄表、道路交通事故現場圖、舉發違反道路交通管理事
    件通知單、酒精濃度測試表、刑法第185 條之3 案件測試觀
    察紀錄表、二聖醫院及健喬牙醫診所診斷證明書各1 紙在卷
    足稽。是依上開卷附之各項文書、證物等補強證據，已足資
    擔保被告上開任意性自白之真實性。本件事證明確，被告上
    開犯行，堪以認定，應依法論罪科刑。
三、查被告行為後，刑法第185 條之3 業於97年1 月2 日修正公
    布，並自同月4 日起生效施行，修正後同法第185 條之3 規
    定之法定本刑為「1 年以下有期徒刑、拘役或科或併科15萬
    元以下罰金。」，與修正前之規定為「處1 年以下有期徒刑
    、拘役或3 萬元以下罰金。」相比較，依刑法第2 條第1 項
    但書之規定，以修正前即被告行為時之規定有利於被告，應
    適用行為時之法律處罰。又按刑法第185 條之3 規定所謂「
    不能安全駕駛」，乃抽像危險犯，並不以發生具體危險為必
    要，對於呼氣酒精濃度已達每公升0.55毫克（0.55mg/l）以
    上，肇事率為一般正常人之10倍，認為已達不能安全駕車之
    標準，此業經法務部88年5 月18日以法88檢字第001669號函
    告週知，應為絕對不能安全駕駛動力交通工具。又當人飲酒
    後，若以呼氣酒精濃度測試器測得之呼氣濃度達到每公升
    0.5 毫克時（約合體內血液中酒精濃度100mg/dl），反應較
    慢，感覺減低，將影響駕駛；達到每公升0.75毫克時，思考
    與個性行為均會改變；達到每公升1.0 毫克時，步態不穩，
    噁心嘔吐，精神混惑不清晰；達到每公升1.5 毫克時，說話
    不清楚，感覺喪失，視力模糊；達到每公升2.0 毫克時，體
    溫與血糖均降低，肌肉控制差，甚至會導致癲癇發作；達到
    每公升3.5 毫克時，則已經神智不清，反射減低，甚至呼吸
    抑制，亦業據行政院國軍退除役官兵輔導委員會臺北榮民總
    醫院以88年8 月5 日（88）北總內字第26868 號函釋明確。
    本件被告所測得吐氣之酒精濃度為0.55mg∕l ，有酒精測試
    報告單1 紙在卷足憑，依據上開研究報告有關駕駛人酒後駕
    車行為表現之結論，足認被告因飲酒已至反應較慢、感覺減
    低，影響其駕駛行為，而達不能安全駕駛動力交通工具無疑
    。是核被告所為，係犯修正前刑法第185 條之3 之服用酒類
    不能安全駕駛動力交通工具而駕駛罪。
四、原審以被告犯行明確，適用刑法第185 條之3 之規定，並審
    酌被告漠視自己安危，更岡顧公眾行之安全，於服用酒類後
    ，其呼氣所含酒精濃度達0.55mg∕l ，已處於不能安全駕駛
    動力交通工具之狀態，仍貿然騎乘機車上路，並因而與乙○
    ○所騎乘之機車發生擦撞而肇事，致乙○○受有傷害（過失
    傷害部分，業經撤回告訴，另為公訴不受理判決），足見其
    犯行於他人之生命安全危害非輕，及犯後坦承犯行，且已與
    被害人達成和解等一切具體情狀，量處有期徒刑3 月，並斟
    酌被告所犯情節、家庭經濟狀況等情，諭知以新臺幣（下同
    ）1,000 元折算1 日為其易科罰金之折算標準，經核其認事
    用法均無違誤，量刑亦稱妥適。被告提起上訴，認原審科刑
    過重，請求斟酌其當日飲酒動機係剛與妻子離婚，心情不佳
    ，目前尚有3 名子女須扶養，從事清潔工作，每月收入不多
    ，已與被害人達成和解，請求改處以較輕之刑等情。然本件
    被告遭查獲之際，其呼氣酒精濃度則高達0.55 mg/l ，肇事
    比率比一般未飲酒者高10倍，業如前述，而其竟仍於晚上7
    時許騎乘機車上路，對公眾生命財產安全所生危害非輕。又
    其駕車路徑，係在交通繁忙之市區道路，危險性尤不可輕忽
    。原審綜合上情，量處被告有期徒刑3 月，於該罪法定刑度
    最高為一年以下有期徒刑，另得選科拘役或罰金之刑整體觀
    之，堪認適當。關於易科罰金之折算標準，依刑法第41條第
    1 項前段規定，最高為3,000 元折算1 日，最低為1,000 元
    折算1 日，原審諭知以1,000 元折算1 日，顯然亦已斟酌被
    告全盤情節，而諭知最輕之易科罰金折算標準。綜此而論，
    自難認原審量刑失當，有應予撤銷而改判較輕之刑之理由。
    從而，本件被告上訴為無理由，應予駁回。
五、至原審判決時未及比較新舊法，實務往例雖有認原判決未及
    比較適用新舊法，上訴後經比較結果雖仍以舊法有利於行為
    人，且原判決別無其他撤銷事由時，上訴審仍應以此為由撤
    銷改判。然而，刑法第2 條第1 項之規定係以適用行為時法
    為原則，本件原判決雖未及比較適用，然經比較新舊法結果
    ，行為後之法律並非較為有利，是仍應適用修正前之規定論
    處，是原判決適用行為時法予以論罪科刑，即無不當，自不
    能構成撤銷之事由，併此敘明。
據上論斷，應依刑事訴訟法第455 條之1 第1 項、第3 項、第
364 條、第368 條、第273 條之1 第1 項，判決如主文。
本案經檢察官吳美齡到庭執行職務。
中    華    民    國    97    年    5     月    6     日
                  交通法庭    審判長法  官  黃建榮
                                    法  官  蘇揚旭
                                    法  官  李殷君
以上正本證明與原本無異。
不得上訴。
中    華    民    國    97    年    5     月    6     日
                                    書記官  陳昱良
附錄本案論罪科刑法條全文：
修正前中華民國刑法第185 條之3
服用毒品、麻醉藥品、酒類或其他相類之物，不能安全駕駛動力
交通工具而駕駛者，處1 年以下有期徒刑、拘役或科或併科3 萬
元以下罰金。


司法院資訊處製作；財團法人民間司法改革基金會備份。
